【裁判字號】    99,小上,74
【裁判日期】    990910
【裁判案由】    給付管理費
【裁判全文】
臺灣臺北地方法院民事判決              99年度小上字第74號
上  訴  人  甲○○
            乙○○
被上訴人    河畔皇家公寓大廈管理委員會
法定代理人  丙○○
上列當事人間請求給付管理費事件，上訴人對於中華民國99年5
月14日本院臺北簡易庭99年度北小字第421 號第一審判決提起上
訴，本院判決如下：
    主  文
上訴駁回。
第二審訴訟費用新臺幣壹仟伍佰元由上訴人負擔。
    理    由
一、本件上訴人上訴意旨略以：
  (一)被上訴人於民國98年11月8 日召開第11次區分所有權人會議
    ，選舉管理委員會委員，惟未依法定程序選舉，其區分所有
    權人會議決議應屬無效。原審明知此決議無效，而仍認訴外
    人丙○○具原告之法定代理人資格，並以此決議為判決之基
    礎，顯係判決違背法令。
  (二)依民事訴訟法第436 條之14規定，法院於不調查證據之情形
    ，應經兩造之同意。惟上訴人於原審中聲請調查證據，要求
    被上訴人提出財務對帳等資料以釐清本件爭執之金額，惟遭
    原審法官拒絕，而不調查證據，單方面採信被上訴人之證詞
    而為判決，為判決違背法令。
  (三)被上訴人請求訴訟標的金額，與事實並不相符，且訴訟標的
    金額並未確定，判決供擔保金額並准予假執行，顯為瑕疵之
    判決。另就訴訟費用負擔部分，本件訴訟顯為被上訴人為達
    私利目的而蓄意興訟，其不利益應無由上訴人負擔等語。並
    聲明：1.原判決廢棄；2.前開廢棄部分，被上訴人第一審之
    訴駁回。
二、本件未經言詞辯論，故被上訴人未於本院提出書狀或言詞陳
    述其答辯聲明、理由。
三、按對於小額程序之第一審裁判之上訴，非以其違背法令為理
    由，不得為之，民事訴訟法第436 條之24第2 項定有明文。
    又對於小額程序之第一審判決，依上訴意旨足認上訴為無理
    由，得不經言詞辯論為之，民事訴訟法第436 條之29第2 款
    亦有明定。而所謂判決違背法令，係指原判決有不適用法規
    或適用不當之情形，若僅係取捨證據、認定事實等屬於原審
    法院職權行使之事項，除有認定違法之情形外，應不生違背
    法令之問題，最高法院著有28年上字第1515號判例可據。本
    件上訴人提起上訴，形式上或已具體指摘原審判決理由有違
    背法令之情事，應認尚符合民事訴訟法第436 條之24第2 項
    對於小額程序第一審判決須以違背法令為理由方得提起上訴
    之規定。然查：
  (一)被上訴人主張之事實，業據提出與其所述相符之公寓大廈管
    理組織報備證明、河畔皇家大樓管理組織章程及住戶規約、
    建物登記謄本、存證信函暨回執、台北市政府98年12月9 日
    府都建字第09874994200 號函、欠繳總表、已收單據、未收
    單據、台北市政府88年12月29日府工建字第8809394200號函
    、區分所有權人名冊、簽到簿、委託書、區分所有權人會議
    紀錄等件為證，堪信被上訴人此部分主張之事實為真。上訴
    人雖辯稱：河畔皇家大樓於98年11月8 日所召開之區分所有
    權人會議，其決議內容違反法令或章程，所選舉出管理委員
    會委員應為無效，原判決適用法律不當。惟查：
  1.按公寓大廈之區分所有權人會議，主要係為區分所有建物內
    各區分所有權人之利害關係事項所召開，其決議之性質係多
    數區分所有權人平行意思表示趨於一致之行為而發生一定私
    法上之效力，與民法總則編社團法人為規範社員相互權利義
    務關係而召開之總會決議相當。徵諸公寓大廈管理條例第1
    條第2 項「本條例未規定者，適用其他法令之規定」之意旨
    ，自得類推適用民法第56條關於社團總會之召集程序或決議
    方法違反法令或章程時，社員得於決議後3 個月內請求法院
    撤銷其決議之規定。而該決議在未經法院撤銷以前，仍屬有
    效。
  2.上訴人主張河畔皇家大樓於98年11月8 日所召開之區分所有
    權人會議，未依法定程序選舉，故被上訴人之法定代理人丙
    ○○無代理權，本件起訴程序並不適法，係屬區分所有權會
    議決議之瑕疵。然上訴人未能舉證證明98年11月8 日區分所
    有權人會議決議有何違法之處，又98年11月8 日之管理委員
    會決議並未經法院撤銷，揆諸前揭說明，在法院撤銷該決議
    前，該決議仍有效，是被上訴人起訴並無未經合法代理之情
    形，上訴人主張被上訴人之法定代理人無代理權，委無足採
    。
  (二)本件被上訴人主張原審法院於不調查證據之情形，應經兩造
    之同意，上訴人於原審中要求被上訴人應以財務閱卷對帳資
    料以釐清本件爭執之金額，而遭原審法官拒絕，而不為調查
    證據，單方面採信被上訴人之證詞而為判決，係屬判決違背
    法令。惟查：
  1.按當事人聲明之證據，除認為不必要者外，法院應為調查，
    民事訴訟法第286 條規定甚明，所謂「不必要者」，係指當
    事人聲明之證據中，依當事人聲明之意旨與待證之事實，毫
    無關聯，或法院就某事項已得心證，而當事人仍聲明關於該
    事項之證據方法等情形而言（最高法院85年台上字第806 號
    裁判要旨參照）。次按小額程序事件，如調查證據所需時間
    、費用與當事人之請求顯不相當者，法院得不調查證據，而
    審酌一切情況認定事實，為公平之裁判，民事訴訟法第436
    條之14第2 款定有明文。
  2.被上訴人於原審中提出河畔皇家大樓管理組織章程及住戶規
    約、存證信函暨回執、欠繳總表、已收單據、未收單據，已
    堪認定上訴人有欠繳管理費之事實，其欠繳管理費金額亦屬
    確定，屬待證事實已臻明確，無再行調查必要之證據。則依
    民事訴訟法第436 條之23準用同法第436 條第2 項，仍應有
    通常訴訟程序規定之適用，揆諸前揭說明，原審法院自得就
    當事人聲請調查之證據為斟酌，倘未予調查，應不得指為判
    決違背法令。從而，上訴人指稱原審未予調查證據而認原審
    判決違背法令，自不足採。
  (三)另關於訴訟標的金額及訴訟費用部分，上訴人之上訴理由，
    並非表明該判決所違背之法令及其具體內容，暨依訴訟資料
    合於該違背法令之具體事實，難認其已合法表明上訴理由，
    依首揭說明，應認其上訴為不合法。
四、綜上所述，原審判決並無上訴人所指違背法令情事，上訴人
    提起本件上訴，依其上訴意旨足認上訴為無理由，爰依民事
    訴訟法第436 條之29第2 款規定，不經言詞辯論，逕以判決
    駁回。
五、上訴人應負擔之訴訟費用額確定為如主文第2 項所示金額。
六、據上論結，本件上訴顯無理由，依民事訴訟法第436 條之32
    第1 項、第2 項、第449 條第1 項、第436 條之29第2 款、
    第78條、第436條之19第1 項、第85條第1 項前段，判決如
    主文。
中    華    民    國    99    年    9    月     10    日
                 民事第四庭    審判長法  官  張瑜鳳
                                     法  官  許純芳
                                     法  官  陳靜茹
以上正本係照原本作成。
本判決不得上訴。
中    華    民    國    99    年    9    月     10    日
                                     書記官  鄭雅雲

司法院資訊處製作；財團法人民間司法改革基金會備份。
